臺灣臺北地方法院刑事判決　　　　　　　　　　　　九十二年度易字第二一五八號
　　公　訴　人　臺灣臺北地方法院檢察署檢察官
　　被　　　告　丙○○
　　　　　　　　　　　　（現於臺灣嘉義監獄鹿草分監另案執行中）
右列被告因業務侵占案件，經檢察官提起公訴（九十二年度偵緝字第一二四六號），
本院判決如左：
    主  　文
丙○○無罪。
　　理　　由
一、公訴意旨係以：被告丙○○自民國九十二年一月三十一日起，受雇於位在臺北市
    ○○街五十八號之萊爾富便利商店景福店（下稱萊爾富景福店）擔任店員一職，
    負責收銀與店內貨品之管理，為從事業務之人。被告竟意圖為自己不法所有，於
    同年二月一日凌晨四時三十分至六時四十分間之某時，趁其單獨在上址店內負責
    收銀及看管店面之機會，將其業務上所持有之面額新臺幣（下同）六百元之臺北
    市公車儲值卡二十二張、面額二百元之電話ＩＣ卡三十四張、市價約九千元之香
    菸十八條及現金約二萬七千元，共計約五萬六千元之財物，變易持有為所有之意
    思而予以侵占入己。因而認被告係涉犯刑法第三百三十六條第二項之業務侵占罪
    嫌云云。
二、按犯罪事實應依證據認定之，無證據不得認定其犯罪事實；復不能證明被告犯罪
    者，應諭知無罪之判決，刑事訴訟法第一百五十四條、第三百零一條第一項分別
    定有明文。次按認定不利於被告之事實，須依積極證據，苟積極證據不足為不利
    於被告事實之認定，即應為有利於被告之認定，更不必有何有利之證據，最高法
    院著有三十年上字第八一六號判例足資參照。再按告訴人之告訴，係以使被告受
    刑事訴追為目的，是其陳述是否與事實相符，仍應調查其他證據以資審認。
三、本件公訴人認被告丙○○涉犯刑法第三百三十六條第二項業務侵占之犯行，無非
    係以告訴人乙○○之指訴、證人林文雄之證述，且有萊爾富國際物流股份有限公
    司（下稱萊爾富公司）出貨單二紙、人事資料表一紙及特定商品簽收單五紙（均
    為影本）等資料為其主要論據。訊據被告對於自九十二年一月三十一日起任職萊
    爾富景福店店員，並自同日晚上至翌日（即二月一日）上午獨自一人值大夜班之
    事實固不否認，惟堅詞否認有何業務侵占之犯行，辯稱：「在九十二年二月一日
    凌晨六時許，我因為想睡覺，所以我就把店裡放空城一個人先離開，但我並沒有
    侵占店裡的公車儲值卡、電話ＩＣ卡、香菸及現金等財物。」等語。
四、經查：告訴人乙○○即萊爾富景福店店長雖於警訊、偵查及本院審理時均到庭指
    訴被告侵占公車儲值卡、電話ＩＣ卡、香菸及現金等財物，惟該商店於九十二年
    二月一日凌晨六時許，因被告無故離開致該店無人看管，經由不詳顧客報警，隨
    即有萊爾富公司派督導甲○○前來協助告訴人清點財物損失，此業據告訴人於本
    院九十三年一月五日審理時自承在卷，嗣經本院三次（包含本院九十三年一月五
    日及同年二月二日審理時當面告知及本院九十三年二月十六日電話通知）命告訴
    人提出該時段店內財物損失之結算表以供本院調查，然告訴人均自始並未提出該
    結算表；且證人甲○○經本院二次合法傳喚亦均未到庭，據此，被告是否有侵占
    公車儲值卡、電話ＩＣ卡、香菸及現金等財物，即非無疑。再查：證人林文雄即
    案發後前往萊爾富景福店處理之員警雖於九十二年九月四日偵查中到庭結證稱：
    「我是接獲民眾報案稱：到該店內購物欲結帳時，等了半小時店員都沒出來，所
    以才會去該店。當時我在現場是等店長前來，經店長說明及清點的狀況，告知遭
    竊。」（見九十二年度偵緝字第一二四六號偵查卷宗第二十八頁反面）等情，及
    證人丁○○即萊爾富景福店店員於本院九十三年二月二日審理時到庭結證稱：「
    我事後有聽到老闆（即告訴人）說只有電話卡不見了，並沒有說其他東西不見。
    」等語，是證人林文雄、丁○○二人上揭證詞，均僅得證明當時有聽聞告訴人稱
    店內物品有遭竊之情況；且對於究竟有何財物損失及其數量多寡，亦均未能為明
    確之證述，故證人林文雄、丁○○二人上開證詞均不得作為不利於被告涉犯本件
 　 業務侵占犯行之認定。復查：萊爾富公司出貨單二紙及特定商品簽收單五紙之內
    容均僅記載商品代號、品名名稱、規格、訂購量、件數、單號及備註等文字，從
    該內容以觀亦僅得證明萊爾富景福店自九十二年一月二十八日起至同年月三十一
    日止，有訂購如上開出貨單及特定商品簽單內所載之物品，惟與被告是否有於九
    十二年二月一日侵占告訴人所指訴之公車儲值卡、電話ＩＣ卡、香菸及現金等財
    物，實屬無涉。末查：參諸被告於應徵萊爾富景福店店員時所書寫之人事資料表
    （見九十二年度偵字第七０六二號偵查卷宗第六頁），其內有關姓名、年籍（出
    生年月日）、通訊處及
    時即預謀於當日欲侵占店內財物，又焉會據實填寫真實資料以供日後警方之追查
    ，基此，應足認被告前揭辯稱其僅係無故離開店內，並未侵占店內財物等語，洵
    屬可信。綜上所述，尚難僅因被告無故離開店內致該店無人看管之事實，即遽以
    推認被告涉有本件業務侵占犯行。本件告訴人除表明被告侵占公車儲值卡、電話
    ＩＣ卡、香菸及現金等財物之事實外，並未提陳任何有關具體事證以供本院調查
    ，是其所為被告業務侵占之片面指訴，即難採為不利被告之認定基礎。此外，復
    查無其他積極證據足資證明被告有何公訴意旨所指業務侵占之犯行，不能證明被
    告被指訴之犯行，揆諸首開法條及判例之說明，依法自應諭知無罪之判決。
據上論斷，應依刑事訴訟法第三百零一條第一項，判決如主文。
本案經檢察官蔡宏展到庭執行職務。
中　　　華　　　民　　　國　　九十三　　年　　　三　　　月　　　十　　　日
　　　　　　　　　　　　　　　　臺灣臺北地方法院刑事第七庭
                                　  審判長法官  梁耀鑌
　　　　　　　　　　　　　　　　　　　　　法官  蕭清清
　　　　　　　　　　　　　　　　　　　　　法官  蔡正雄
右正本證明與原本無異。
如不服本判決，應於判決送達後十日內向本院提出上訴狀（應抄附繕本）。告訴人或
被害人如對於本判決不服者，應具備理由請求檢察官上訴，其上訴期間之計算係以檢
察官收受判決正本之日期為準。
                                        書記官  黃秀琴
中　　　華　　　民　　　國　　九十三　　年　　　三　　　月　　 十一 　　日
